【裁判字號】    97,交抗,332
【裁判日期】    970331
【裁判案由】    聲明異議
【裁判全文】
臺灣高等法院臺中分院刑事裁定         97年度交抗字第332號
抗  告  人  交通部公路總局臺中區監理所（豐原監理站）
受 處分 人  甲○○
上列抗告人因聲明異議案件，不服臺灣臺中地方法院中華民國
97年3月3日裁定（97年度交聲字第708號）提起抗告，本院裁定
如下：
    主  文
抗告駁回。
    理  由
一、抗告意旨略以：汽車駕駛人因違反道路交通管理處罰條例第
    35條規受吊扣駕駛執照處分，如無當時駕駛車種之駕駛執照
    ，仍應吊扣其持有其他車種之駕駛執照，主要係考量其違規
    行為對道路交通秩序之維持及道路交通安全已生較大影響，
    基於一人一照之原則，故吊扣其持有之駕駛執照，以限制其
    繼續駕車行駛道路之權利，係屬駕駛行為之限制，不因其駕
    駛車類不同而有所差異，為此提起本件抗告等語。
二、按汽車駕駛人，駕駛汽車經測試檢定酒精濃度超過規定標準
    者，處新臺幣1萬5千元以上6萬元以下罰鍰，並當場移置保
    管其車輛及吊扣其駕駛執照1年，道路交通管理處罰條例第
    35條第1項第1款定有明文。次按修正前道路交通管理處罰條
    例第68條規定：「汽車駕駛人，因違反本條例及道路交通安
    全規則之規定，受吊扣或吊銷駕駛執照處分時，吊扣或吊銷
    其持有各級車類之駕駛執照。」。惟上開道路交通管理處罰
    條例第68條業於94年12月14日修正，並自95年3月1日施行，
    修正後道路交通管理處罰條例第68條規定：「汽車駕駛人，
    因違反本條例及道路交通安全規則之規定，受吊銷駕駛執照
    處分時，吊銷其持有各級車類之駕駛執照。」，其立法理由
    略以：「原條文將違法或違規駕駛人所持有各級車類之駕駛
    執照一併吊扣或吊銷，失之過酷，影響人民工作及生活甚鉅
    ，爰修正之」等語，故現行條文，係將道路交通管理處罰條
    例第68條原有條文中之「吊扣或」3字刪除，有立法院交通
    委員會94年10月5日台立交字第09424 00153號函附道路交通
    管理處罰條例第68條審查報告 (登在立法院公報第94卷第70
    期第135至138頁)可稽。參照現行條文上開立法理由及立法
    經過可知，依上開規定受吊銷駕照處分者，仍維持吊銷其持
    有各級車類之駕駛執照，至受吊扣駕照處分者，則僅吊扣其
    違法或違規當時所駕駛車輛之駕駛執照，不再吊扣其持有各
    級車類之駕駛執照。
三、本件受處分人違規行為係發生於97年2月19日，其應適用修
    正後之道路交通管理處罰條例第68條規定。又受處分人違規
    時，係駕駛自小客車，此有臺中縣警察局交通警察隊中縣警
    交字第HD0000000號舉發通知單附卷可憑，依前揭規定，抗
    告人應僅限制受處分人駕駛自小客車之權利，即吊扣其小型
    車駕駛執照，始符依法行政原則，原審已論述詳實。抗告人
    以受處分人之駕駛執照既經吊扣，則各種等級之車類均不得
    再行駛云云，已不當擴張解釋限制人民權利之法律，與依法
    行政原則有違，是本件應僅吊扣小型車之駕駛執照，以避免
    過度影響人民之工作及生活，始符合修法本旨。原裁定以本
    件異議為有理由，撤銷原處分關於吊扣職業聯結駕駛執照12
    個月部分，並就該撤銷部分改諭「甲○○自用小客車駕駛人
    駕駛汽車，經測定酒精濃度超過規定標準，吊扣小型車普通
    駕駛執照壹年。」之處罰（原處分機關另裁處受處分人罰鍰
    及施以道安講習部分，聲明異議意旨並未指摘）。經核並無
    違誤，抗告人之抗告並無理由，應予駁回。
四、據上論結，依道路交通案件處理辦法第26條、刑事訴訟法第
    412條，裁定如主文。
中    華    民    國    97    年    3     月    31    日
            刑事第七庭   審判長法  官 林  榮  龍
                               法  官 鄭  永  玉
                               法  官 江  錫  麟
上列正本證明與原本無異。
不得再抗告。
                               書記官 劉  建  智
中    華    民    國    97    年    4     月     1    日


司法院資訊處製作；財團法人民間司法改革基金會備份。
